臺灣高雄地方法院民事判決　　　　　　　　　　　　　九十三年度再易字第三一號
　　再審原告　甲○○
　　再審被告　乙○○
當事人間侵權行為損害賠償事件，再審原告對於中華民國九十三年三月二十六日本院
高雄簡易庭九十三年度雄小字第一一三０號第一審小額民事確定判決及九十三年五月
三十一日本院九十三年度小上字第四一號第二審確定裁定提起再審，本院判決如下：
    主      文
再審原告之訴駁回。
再審訴訟費用由再審原告負擔。
    事實及理由
一、再審原告主張：
（一）再審被告前因侵權行為，請求再審原告損害賠償，經本院高雄簡易庭以九十三
      年度雄小字第一一三０號判決（下稱第一審判決）再審被告部分勝訴。然該判
      決並未斟酌高雄縣警察局交通隊車禍處理小組製作之道路交通事故談話紀錄所
      載再審被告自承：「我肇事前未煞車」等語，而違誤認定再審被告於肇事之前
      已經完成轉彎，致判決理由與主文顯有矛盾之違法。經再審原告對於第一審判
      決提起上訴，本院竟遽以「取捨證據，認定事實本係事實審法院之職權，原審
      所為之認定既未違證據及論理法則，自難謂其認定有不依證據及不適用法則或
      適用不當之當然違背法令之情」，而以九十三年度小上字第四一號裁定（下稱
      第二審裁定）駁回上訴，亦有適用法規顯然錯誤之違法。
（二）再審被告前於訴訟中提出「正新汽車修配廠」之收據，惟該修配廠並未辦理營
      利事業登記，其橢圓形印戳上所載電話號碼亦非該修配廠之電話，該收據之證
      明力即有可疑，第一審判決竟予以採用，亦有民事訴訟法第四百九十六條第一
      項第二款之判決理由與主文顯有矛盾之情形。
（三）本件車禍經臺灣省高屏澎區車輛行車事故鑑定委員會鑑定意見結果，為再審被
      告駕駛小客車左轉未讓直行車先行為肇事原因，再審原告駕駛重機車無肇事因
      素。嗣經臺灣省車輛行車事故覆議鑑定委員會認本件依警員繪圖註記號誌時相
      為「早開二時相」，因涉及號誌問題，無從覆議。故覆議結果並未撤銷原鑑定
      意見，僅就號誌問題回覆無法覆議，而兩造於現場覆勘時，對於事故發生當時
      號誌為綠燈亦均不爭執，是覆議結果所認之號誌問題，已不存在，故仍應參照
      原鑑定意見（即號誌已確定為綠燈）。詎第一審法院竟擅認覆議結果未維持原
      鑑定意見，已有違誤，且未將調查後認定係綠燈一節，於判決理由中論述，顯
      有認定事實與所憑證據不符之當然違背法令。
（四）第一審判決認定賠償金之收據，既無日期，亦無統一編號，電話號碼經查詢結
      果也是空號，且經上網查詢，全臺灣亦無正新修配廠，再向高雄縣政府工商登
      記課查證，既無營利事業登記證，亦無營業登記證，且再審原告對於該收據已
      予以否認，然第一審法院竟予以採信，顯有違失。
（五）再審被告於事故發生數日後，自陳當時她在路口待轉，對向車道有駕駛人做手
      勢要讓她先行，她突然左轉並看見慢車道上，有機車直行疾駛而來，不但未煞
      車，且一路衝到底，致汽車留有很長之煞車痕。故此事件係肇因於對向車道之
      駕駛人非交通指揮人員，再審被告突然左轉係肇事主因，而再審原告遇此突發
      狀況，即時反應，採取安全措施，始未受傷，再審原告竟需負擔全額之賠償金
      額，實無理由。
（六）再審原告於九十三年六月十一日收受第二審裁定，爰於三十日之不變期間內，
      依法提起再審之訴。
二、按不得上訴之判決，於宣示時確定；再審之訴，應於三十日之不變期間內提起；
    前項期間，自判決確定時起算，但再審理由知悉在後者，自知悉時起算，民事訴
    訟法第三百九十八條第二項、第五百條第一項、第二項分別定有明文。經查，本
    件原第一審判決為訴訟標的金額十萬元以下之小額訴訟事件，依民事訴訟法第四
    百三十六條之三十規定：「對於小額程序之第二審裁判，不得上訴或抗告」。而
    本件第二審裁定係於九十三年六月十一日送達再審原告，此經本院調閱本院九十
    三年度小上字第四一號民事卷宗核閱無訛，則再審原告於同年七月九日，具狀向
    本院提起再審，尚未逾三十日之不變期間，合先敘明。
三、按民事訴訟法第四百九十六條第一項第一款所謂適用法規顯有錯誤，係指確定判
    決所適用之法規，顯然不合於法律規定，或與司法院現尚有效及大法官會議之解
    釋，或本院現尚有效之判例顯有違反，或消極的不適用法規，顯然影響裁判者而
    言，並不包括判決理由矛盾、理由不備、取捨證據及認定事實錯誤之情形在內。
    （最高法院九十二年度臺上字第三二０號判決參照）。又按民事訴訟法第四百九
    十六條第一項第二款所謂：判決理由與主文顯有矛盾，係指判決依據當事人主張
    之事實，認定其請求或對造抗辯為有理由或無理由，而於主文為相反之諭示，且
    其矛盾為顯然者而言（最高法院八十年臺再字第一三０號判例意旨參照）。
四、本院之判斷：
（一）再審原告指摘第一審判決部分：
  １、再審原告以：該判決並未斟酌高雄縣警察局交通隊車禍處理小組製作之道路交
      通事故談話紀錄所載再審被告自承：「我肇事前未煞車」等語，而違誤認定再
      審被告於肇事之前已經完成轉彎。且再審被告於前訴訟中提出「正新汽車修廠
      」收據，惟該修配廠並未辦理營利事業登記，其橢圓形印戳上所載電話號碼亦
      非該修配廠之電話，該收據之證明力即有可疑，第一審判決竟予以採用，均有
      民事訴訟法第四百九十六條第一項第二款之判決理由與主文顯有矛盾之情形云
      云。然查第一審判決於理由項下，綜合卷證資料，認定再審被告已完成左轉後
      ，突遭再審原告撞及，為本件車禍事故發生之原因，並依該正新汽車修廠收據
      及證人即正新汽車修配廠之負責人曾群雄之證詞，據以認定再審被告汽車修復
      費用，並於主文諭示再審被告勝訴（按該確定判決主文駁回再審被告其餘之訴
      部分，係因再審被告請求零件費用之折舊率而減少得請求之損害額，核與認定
      本件事故發生原因無涉），此業據本院調取該卷宗核閱無訛，則依前揭三之說
      明，此部分並無判決理由與主文顯有矛盾之情形。況再審被告於肇事前有無煞
      車，與再審被告於肇事前是否已經完成轉彎，並無何必然之關連性，且第一審
      法院綜合現場照片、現場圖、證人即到場處理警員古文海之證詞互核判斷，據
      以認定事故發生當時，再審被告已經完成左轉彎一節，亦無違法之處。另第一
      審法院依正新修配廠收據及證人曾群雄之證詞，憑以認定再審被告汽車修復之
      金額，亦無何違法，而再審原告徒以：正新汽車修廠正並未辦理營利事業登記
      ，其橢圓形印戳上所載電話號碼亦非該修配廠之電話，該收據之證明力即有可
      疑云云，顯係就第一審判決之取捨證據加以指摘，核與提起再審之事由不符。
  ２、再審原告另以：本件車禍經臺灣省高屏澎區車輛行車事故鑑定委員會鑑定意見
      結果，認再審被告駕駛小客車左轉未讓直行車先行為肇事原因，再審原告駕駛
      重機車無肇事因素。嗣經送覆議結果，認因涉及號誌問題，無從覆議，並未撤
      銷原鑑定意見，而兩造於現場覆勘時，對於事故發生當時號誌為綠燈亦均不爭
      執，詎第一審判決竟擅認覆議結果未維持原鑑定意見，顯有違誤云云。然按法
      院採取鑑定報告意見與否，係法院就個案本諸經驗及論理法則，綜合全部卷證
      ，依自由心證認定事實存否及真偽之職權，故自難僅以法院未採用鑑定意見，
      即認判決有何違法之處。本件車禍經原審送臺灣省高屏澎區車輛行車事故鑑定
      委員會鑑定結果，雖認再審被告駕駛小客車左轉未讓直行車先行為肇事原因，
      再審原告駕駛重機車無肇事因素，然再送覆議結果，則無從覆議，是覆議委員
      會並未維持原鑑定意見甚明。而第一審法院依道路交通事故調查報告表、現場
      照片、道路交通事故談話紀錄及證人即到場處理之警員古文海之證詞，並參酌
      本院受理九十二年度雄小字第二０七一號損害賠償事件（該事件與本件損害賠
      償事件係同一車禍事實，因視為撤回而終結），經法官至現場勘驗結果，綜合
      認定事實，一一說明理由，並論述不採上開原鑑定結果之理由，是第一審法院
      已本諸經驗及論理法則，依自由心證認定事實存否及真偽之職權，詳加取捨，
      並無違法之處，再審原告所指，並無理由。
  ３、再審原告又以：第一審法院認定係綠燈一節，並未於理由中論述，且再審被告
      自陳在路口待轉，對向車道駕駛人做手勢要讓她先行，她突然左轉看見慢車道
      有機車直行疾駛而來，不但未煞車，且一路衝到底，致汽車留有很長之煞車痕
      ，再審被告突然左轉係肇事主因云云。然第一審法院認定事故當時，光遠路、
      自由路段係綠燈之事實，係以道路交通談話事故二紙、道路交通事故調查報告
      ，且為兩造所不爭執為據，並已於判決中論述甚詳（見第一審判決事實及理由
      第二點），是再審原告前開指摘，並無所據。至於再審原告另以：再審被告自
      陳在路口待轉，對向車道駕駛人做手勢要讓她先行，她突然左轉看見慢車道有
      機車直行疾駛而來，不但未煞車，且一路衝到底，致汽車留有很長之煞車痕，
      再審被告突然左轉係肇事主因云云，顯然未依前揭意旨具體說明究有如何不適
      用法規或適用不當之處，並揭示該法規之條項或其內容之事實，難認已有具體
      指摘有何違背法令之處。
（二）再審原告指摘第二審裁定部分：
      再審原告另主張：其對於前揭第一審判決提出上訴，本院竟遽以「取捨證據，
      認定事實本係事實審法院之職權，原審所為之認定既未違證據及論理法則，自
      難謂其認定有不依證據及不適用法則或適用不當之當然違背法令之情」，而以
      第二審裁定回上訴，亦有適用法規顯然錯誤之違法云云。惟查第一審判決並無
      判決不適用法規或適用法規錯誤或判決理由與主文矛盾之情事存在，業如前述
      ，則第二審法院以第一審判決並無適用法規或適用法規不當之當然違背法令情
      形，駁回上訴，並無違誤，再審原告所指，並無理由。
（三）綜上所陳，再審原告主張第一審判決及第二審裁定有民事訴訟法第四百九十六
      條第一項第一款適用法規錯誤、第二款判決理由與主文顯有矛盾之再審事由，
      為不可採。從而，再審原告提起本件再審之訴，並無再審理由，不應准許，爰
      依民事訴訟法第五百零二條第二項規定，乃不經言詞辯論，逕以判決駁回之。
五、據上論結，本件再審之訴為無理由，依民事訴訟法第五百零二條第二項、第五百
    零七條、第四百三十六條之三十二第四項、第七十八條，判決如主文。
中　　　華　　　民　　　國　 　九十四　 　年　 　二 　　月　　二十五  　日
                               臺灣高雄地方法院民事第二庭
                                   審判長法官  楊富強
                                         法官  邱泰錄
                                         法官　蘇雅慧
右為正本係照原本作成。
本判決不得上訴。
中　　　華　　　民　　　國　　九十四　　年　　   二　　 月　　二十五　　日
                                   法院書記官  王淑娟
